臺灣臺中地方法院民事裁定　　　　　　 100年度事聲字第44號
聲　明　人　　劉南萍
相　對　人　　何青海
上列當事人間因返還擔保金事件，聲明人對於本院司法事務官於
民國100年3月25日所為100年度司聲字第385號民事裁定提出異議
，本院裁定如下：
    主  文
異議駁回。
    理  由
一、按當事人對於司法事務官處理事件所為之終局處分，得於處
    分送達後10日之不變期間內，以書狀向司法事務官提出異議
    。司法事務官認前項異議有理由時，應另為適當之處分；認
    異議為無理由者，應送請法院裁定之。法院認第一項之異議
    為有理由時，應為適當之裁定；認異議為無理由者，應以裁
    定駁回之。前項裁定，應敘明理由，並送達於當事人，民事
    訴訟法第240條之4第1項前段及第2至4項，分別定有明文。
二、本件聲明異議意旨略以：聲明人於民國99年9月間收到鈞院
    提存所函文，通知聲明人辦理取回以鈞院75年度存字第98號
    提存書提存之擔保金新臺幣（下同）15,000元後，立即於99
    年9月13日至鈞院辦理，然由於聲明人曾多次搬遷住家，致
    所有資料遺失，故當日並未領回擔保金，鈞院之承辦人員並
    告知聲明人應先申請調閱相關資料後，由鈞院裁定應否發還
    擔保金。上開擔保金既係聲明人所提存，現本案早已終結，
    自應返還聲明人，況憲法亦規定政府有責任保障人民財產，
    且聲明人早於99年9月13日聲請返還擔保金，復均係依照鈞
    院規定之手續辦理，原裁定謂聲請人遲至100年3月17日始聲
    請返還擔保金，已逾法定期限，故上開擔保金應解繳國庫，
    顯屬違誤，請鈞院查明，以保聲明人之權益，為此聲明異議
    等語。
三、按96年12月12日修正施行之提存法第30條第1項第4款規定：
    （本法修正施行前已提存之事件，）自提存之翌日起未逾25
    年者，依第20條第1項之規定；至同法第20條第1項則規定：
    提存物不能依第10條第3項、第17條第2項、第18條第2項或
    其他法律規定歸屬國庫者，自提存之翌日起25年內未經取回
    或領取時，亦歸屬國庫。經查，本件聲明人為保全對相對人
    給付票款請求權之強制執行，曾聲請本院於75年1月3日作成
    75年度全字第7號民事裁定，准許對相對人之財產假扣押，
    聲明人並於同年月17日，依該裁定提存15,000元為擔保後，
    聲請本院對相對人所有之財產執行假扣押；聲明人嗣聲請本
    院於99年11月9日以99年度司裁全聲字第595號民事裁定，撤
    銷前述假扣押裁定，另定期催告相對人應於21日之期間內，
    就上開擔保金行使權利，因相對人逾期未行使，而於100年3
    月7日聲請本院裁定返還提存物等情，有聲明人提出之上開
    提存書、假扣押裁定、撤銷假扣押裁定、存證信函及聲請狀
    等，附本院100年度司聲字第385號卷可稽。故聲明人係在提
    存法於96年12月12日修正施行前，即為上開擔保提存，且自
    提存之翌日（即75年1月18日）算至提存法修正施行日，未
    逾25年，另其聲請返還提存物之原因，與同法第18條第1項
    規定各款得聲請返還擔保提存物之事由均不相符，故不適用
    同法第18條第2項規定，而應適用同法第20條第1項規定，即
    該提存物於提存之翌日起25年，未經聲明人取回或領取者，
    則歸屬國庫。聲明人既於75年1月17日即為上開擔保提存，
    自其翌日起算，至100年1月17日即已屆滿25年，聲明人遲至
    100年3月7日，始向本院為返還提存物之聲請，揆諸首揭規
    定，自已逾上述25年之期限，故上開提存物應歸屬國庫。
四、聲明人雖主張：其自99年9月間收受本院通知取回上開提存
    物之函文後，於同年月13日即至本院辦理，然因住家曾搬遷
    多次，所有資料遺失，其已遵循本院承辦人員所告知內容，
    先聲請調閱相關資料，再向本院聲請裁定返還提存物，絕非
    遲至100年3月7日始為返還提存物之聲請等語，並提出本院
    民事執行處、提存所及非訟中心之公文封共7紙、繳款收據
    、繳款單及收狀收據各1紙（以上均影本）為證。然以上書
    證之內容，並無法證明聲明人在為上開擔保提存翌日起算屆
    滿25年之日（即100年1月17日）前，即曾向本院聲請返還上
    開提存物；況聲明人自承其早在99年9月間，即接獲本院發
    函通知其辦理取回提存物事宜，且於同年月13日前來本院時
    ，復經承辦人員告知應提供相關資料後，聲請本院裁定返還
    提存物，足見其當時對於該提存物歸屬國庫之期限將屆，以
    及取回提存物所應踐行之法定程序，已知之甚詳，其竟仍遲
    至提存翌日起算25年後，始為返還提存物之聲請，顯係因可
    歸責於己之事由，致無法取回提存物，故其上述主張，無從
    使本院據為對其有利之認定，自非可採。
五、綜上所述，聲明人為上開擔保提存後，未於提存翌日起算屆
    滿25年內聲請取回，依96年12月12日修正施行之提存法第30
    條第1項第4款及第20條第1項規定，該提存物即歸屬國庫，
    原裁定以此為由，駁回聲明人返還提存物之聲請，於法並無
    違誤，聲明異議意旨指摘原裁定不當，為無理由，應予駁回
    。
六、依民事訴訟法第240條之4第3項，裁定如主文。
中    華    民    國   100    年     5    月    16    日
                  民事第二庭     法  官  鍾啟煒
以上正本係照原本作成。
如對本裁定抗告，須於裁定送達後10日內向本院提出抗告狀，並
繳納抗告費新臺幣1,000元。
中    華    民    國   100    年     5    月    16    日
                                 書記官